【裁判字號】    99,輔宣,8
【裁判日期】    991025
【裁判案由】    輔助宣告
【裁判全文】
臺灣屏東地方法院民事裁定               99年度輔宣字第8號
聲  請  人  甲○○○
相  對  人  丙○○
上列聲請人聲請輔助宣告事件，本院裁定如下：
    主    文
宣告丙○○（女、民國○○○年○月○○日生、身分證統一編號
：Ｚ000000000號）為受輔助宣告之人。
選定乙○○（男、民國○○○年○月○○○日生、身分證統一編
號：Ｚ000000000號）為受輔助宣告人之輔助人。
聲請費用新臺幣壹仟元由受輔助宣告之人負擔。
    理    由
一、聲請意旨略以：聲請人甲○○○之女即相對人丙○○（女、
    民國○○年○ 月○○日生、身分證統一編號：Ｚ000000000號）患
    有強迫症、恐慌症等病症，雖經延醫診治，惟均無起色，已
    致為意思表示或受意思表示，或辨識其意思表示之效果之能
    力，顯有不足，為此依民法第15之1 條之規定，對其為輔助
    之宣告等語。
二、按對於因精神障礙或其他心智缺陷，致其為意思表示或受意
    思表示，或辨識其意思表示效果之能力，顯有不足者，法院
    得因本人、配偶、四親等內之親屬、最近一年有同居事實之
    其他親屬、檢察官、主管機關或社會福利機構之聲請，為輔
    助之宣告，民法第15條之1 第1 項定有明文。受輔助宣告之
    人，應置輔助人，民法第1113條之1 第1 項亦定有明文；又
    依民法第1113條之1 第2 項準用同法第1111條第1 項、第
    1111條之1 規定，法院為輔助之宣告時，應依職權就配偶、
    四親等內之親屬、最近一年有同居事實之其他親屬、主管機
    關、社會福利機構或其他適當之人選定一人或數人為輔助人
    ；法院選定輔助人時，應依受輔助宣告之人之最佳利益，優
    先考量受輔助宣告之人之意見，審酌一切情狀，並注意下列
    事項：(一)受輔助宣告之人之身心狀態與生活及財產狀況。(二)
    受輔助宣告之人與其配偶、子女或其他共同生活之人間之情
    感狀況。(三)輔助人之職業、經歷、意見及其與受輔助宣告之
    人之利害關係。(四)法人為輔助人時，其事業之種類與內容，
    法人及其代表人與受輔助宣告之人之利害關係。
三、經查，聲請人主張上開各情，業據其提出戶籍謄本、聲請人
    及相對人身分證正反面影本、屏安醫院診斷證明書、家庭會
    議記錄、親屬系統表、身分證影本、全國財產稅總歸戶財產
    查詢清單等件為證；而經本院前往屏東縣麟洛鄉屏安醫院勘
    驗所見，相對人外觀與常人無異，行動自如，應答如流，簡
    單的運算加減運算、定向、時間等均正常，一般問候聊天等
    具體事項，亦均問答無異，故本院另就相對人之精神及心智
    狀況訊問鑑定人，經鑑定人鑑定結果，認相對人之智能為中
    下程度，並患有強迫症，過去除童年時有熱痙攣住院過之外
    無其他重大生理疾病病史，惟自國中階段即被發現學習有遲
    緩之現象，學業無法跟上進度。個案於(一)身體狀態方面：
    理學檢查：個案身材中等、衣著與身體之清潔度尚可。臨
    床檢查：四肢行動能力正常，生理上無明顯異狀，注意力不
    容易集中，現實判斷能力不佳。(二)精神狀態：個案意識清楚
    、可以與人做言語交談、說話速度緩慢、而其過去生活史之
    中常有購物衝動難以抑制，亦曾經把存摺提領一空，拿去買
    彩妝、買假髮、買衣服、飾品，亦曾拿走家中美金與舊鈔拿
    去銀行換現金購物。情緒容易煩躁不安、衝動控制能力不佳
    。個案可以認字，也可以寫字，惟注意力不容易集中，現實
    判斷能力欠佳。(三)日常生活狀況方面：日常生活狀況自理
    情形：進食、沐浴、翻身、大小便、移動身體…皆可以自理
    ，日常生活尚可以自己照顧。經濟活動能力：（包括管理
    處分自己財產之能力）：可以自行購物、但是會超額採購、
    處理財產需要他人提醒。社會性：可以結交朋友、讀書成
    績不佳、緊急事故之應變能力不佳。綜上評估：個案各項功
    能明顯退化，簡單的衣、食、衛生、交通等生活內容可以自
    理。但是因為有浮躁不安之情緒使個案之情緒衝動控制不佳
    ，過去處理財務十分輕率，易遭詐騙。因此可以判斷個案已
    經因為長期智能處於低下狀態以及罹患長期之慢性強迫性精
    神官能症因而導致個人之認知功能受損，為意思表示或受意
    思表示或辨識其意思表示效果之能力也因而明顯受損，無法
    完全獨力處理個人事務與從事個人財務管理，建議該個案應
    該已經達到輔助宣告之標準，且個案之智能程度低下因為屬
    於先天即存在之狀態，而其強迫性精神官能症屬於慢性精神
    狀態，短期難以改變，預期其疾病之預後不佳，回復機會不
    大等情，有本院99年10月12日訊問筆錄、屏安醫院99年10
    月12日屏安醫字第09 90382號函附之精神鑑定報告書附卷、
    屏安醫院臨床心理衡鑑照會及報告單影本可稽。本院審酌上
    開勘驗結果及醫師所為之鑑定意見，認相對人丙○○非完全
    不能辨識其意思表示之效果，未達應受監護宣告之程度，惟
    其辨識能力顯有不足。從而，聲請人聲請對相對人丙○○為
    輔助宣告，應予准許
四、末查，受輔助宣告人丙○○無配偶，亦無子女，且其均係由
    其父母協助處理相關事宜，本院審酌乙○○為受輔助宣告人
    丙○○之父親，並有意願擔任輔助人，而相對人之母甲○○○及其姊楊詠竹亦均同意由乙○○擔任其輔助人，是由乙○○擔任受輔助宣告之人之輔助人，最能符合受輔助宣告人之
    最佳利益，爰選定聲請人乙○○為輔助人。
五、依民事訴訟法第608 條第1 項、第624 條之1 第3 項，非訟
    事件法第24條第1 項，裁定如主文。
中    華    民    國    99    年    10    月    25    日
                        家事庭法  官  林美靜
以上正本係照原本作成。
如不服本裁定關於選定輔助人之部分，應於送達後10日內向本院
提出抗告狀，並繳納抗告費新臺幣1,000 元；其餘關於輔助宣告
之部分，不得抗告。
如欲申請辦理輔助宣告登記，宜先確定本裁定是否生效。
中    華    民    國    99    年    10    月    25    日
                              書記官  孫秀桃

司法院資訊處製作；財團法人民間司法改革基金會備份。
